【裁判字號】    90,交易,21
【裁判日期】    900717
【裁判案由】    過失傷害
【裁判全文】
臺灣臺南地方法院刑事判決                            九十年度交易字第二一號
    公  訴  人  臺灣台南地方法院檢察署檢察官
    被      告  甲○○
右列被告因過失傷害案件，經檢察官提起公訴（八十九年度偵字第一一四六六號），
本院判決如左：
    主  文
甲○○無罪。
    事  實
一、公訴意旨略以：被告甲○○於民國八十九年八月十九日上午九時許，駕駛車牌號
    碼Ｎ八─三九八五號自用小客車，沿台南市○○路○段一六二巷，由西往東方向
    行駛，途經該巷溪頂高幹四之六左分二八號電桿前，其本應注意車前狀況，隨時
    採取必要之安全措施，而依當時情形又無不能注意之情事，竟疏於注意，適有李
    恒仁駕駛車牌號碼ＬＺＰ─九五○號重型機車，由東向西行駛至上址，致兩車發
    生擦撞。李恒仁因而受有左脛骨高丘骨折、左小腿撕裂傷之傷害。案經李恒仁訴
    由台南市警察局第三分局報請臺灣臺南地方法院檢察署檢察官偵查起訴，因認被
    告涉有刑法第二百八十四條第一項前段之過失傷害犯嫌云云。
二、公訴意旨認被告甲○○涉犯過失傷害罪嫌，無非以告訴人李恒仁之指述、道路交
    通事故調查報告表、現場照片、診斷書，認為被告甲○○行經台南市○○路○段
    一六二巷溪頂高幹四之六左分二八號電桿處，疏未注意車前狀況，而擦撞告訴人
    李恒仁所駕駛機車，以致肇事為論罪依據。
三、訊據被告甲○○固坦承有於前揭時、地駕駛自用小客車擦撞告訴人騎乘之機車之
    事實，惟堅決否認有何過失傷害犯行，辯稱：伊當時車速二、三十公里，看見告
    訴人騎乘機車過來，在接近肇事地點附近，告訴人卻偏向左方行駛，伊警覺不對
    ，即降速並按喇叭示警，並再靠右停止前進，但告訴人仍擦撞過來，肇事地點路
    寬四．七公尺，足夠兩輛汽車會車，伊已靠右邊行駛，告訴人卻偏左行駛，告訴
    人是肇事原因，伊並無違反注意義務之過失行為等語。
四、經查：
（一）按犯罪事實應依證據認定之，無證據不得推定其犯罪事實；又不能證明被告犯
      罪者，應諭知無罪之判決，刑事訴訟法第一百五十四條、第三百零一條分別定
      有明文。另認定不利於被告之事實，須依積極證據，茍積極證據不足為不利於
      被告事實之認定時，即應為有利於被告之認定，更不必有何有利之證據；且刑
      事訴訟法上所謂認定犯罪事實之積極證據，係指適合於被告犯罪事實之認定之
      積極證據而言，雖不以直接證據為限，間接證據亦包括在內，然而無論直接或
      間接證據，其為訴訟上之證明，須於通常一般之人均不致有所懷疑，而得確信
      其為真實之程度者，始得據為有罪之認定，倘其證明尚未達到此一程度，而有
      合理之懷疑存在時，自不能以推測或擬制之方法，以為有罪裁判之基礎，最高
      法院三十年上字第八一六號、二十九年上字第三一０五號、七十六年台上字第
      四九八六號、四十年台上字第八六號等著有判例。再者，刑法上之過失犯，以
      行為人對於結果之發生應注意並能注意而不注意為成立要件；且其過失行為與
      結果間，在客觀上有相當因果關係始得成立，所謂相當因果關係，綜指依經驗
      法則，綜合行為當時所存在之一切事實為客觀之事後審查，認為在一般情形下
      ，有此環境，有此行為之同一條件均可發生同一之結果者，則該條件即為發生
      結果之相當條件，行為與結果即有相當之因果關係；反之若在一般情形下，有
      此同一條件存在，而依客觀之審查，認為不必皆發生此結果者，則該條件與結
      果並不相當，不過為偶然之事實而已，其所為與結果間即無相當因果關係，最
      高法院八十二年度交上易字第十三號亦著有判決足供參照。
（二）本件肇事地點，為未劃設行車標線之巷道，路寬四．七公尺，而肇事時，被告
      所駕之自用小客車緊靠右側行駛，距離路旁之路樹僅有０．三至０．四公尺，
      復扣除被告自用小客車車寬一．六公尺，尚餘二．七公尺之道路，此有道路交
      通事故調查報告表一紙、現場照片八張在卷可稽。又證人許爾傑亦到庭結證稱
      ：其當時搭乘被告所駕之自用小客車，坐於駕駛座之正後方，其在撞擊前五十
      公尺處有看到告訴人偏左行駛，告訴人駕車過來時，被告有減速，但有無按喇
      叭，因事隔太久已無印象等語，足見被告辯稱，其業已駕車僅靠右側行駛，並
      見車前告訴人偏左行駛之狀況，亦減速慢行，採取必要之安全措施。
（三）按汽（機）車除行駛於單行道或指定行駛於左側車道外，在未劃標線之道路，
      應靠右行駛，道路交通安全規則第九十五條前段定有明文。而依當時天侯晴，
      日間自然光線、路面乾燥無缺陷、道路上未有任何障礙物、視距復屬良好等情
      形以觀，告訴人騎乘機車自應注意上開規定靠右行駛，且肇事地點留有二．七
      公尺之距離，亦足供告訴人騎乘行駛，而被告遇此車前況狀，業已竭盡其所能
      靠右行駛，以閃避車禍之發生，卻仍遭告訴人撞及，告訴人偏左行駛，違反上
      揭交通規則，被告雖為預防措施，仍無法避免車禍之發生，即難謂為有過失。
      況本件經送台灣省台南區行車事故鑑定委員會及臺灣省車輛行車事故覆議鑑定
      委員會鑑定結果，亦均持相同見解，復有上開二鑑定委員會九十年二月十九日
      南鑑字第九０００八四號函所附之鑑定意見書、九十年六月一日府覆議字第九
      ００八一六號函各一份在卷可參，此益證本件車禍之發生，被告並無肇事因素
      。綜上所述，參互印證，本件依調查所得證據被告過失駕駛之行為尚屬不能證
      明，此外復查無其他積極證據足資證明被告有右述犯行，揆諸首開說明，爰為
      無罪之諭知。
據上論斷，應依刑事訴訟法第三百零一條第一項，判決如主文。
中      華      民      國    九十      年      七      月     十七     日
                                臺灣臺南地方法院交通法庭
                                    法  官    田  幸  艷
右正本證明與原本無異。
如不服本判決，應於判決送達後十日內向本院提出上訴狀( 應附繕本 )。
                                    書記官    陳  玉  芬
中      華      民      國    九十      年      七      月     十七     日


司法院資訊處製作；財團法人民間司法改革基金會備份。
